臺灣高等法院臺中分院刑事判決　　　　96年度上訴字第2147號
上　訴　人　臺灣臺中地方法院檢察署檢察官
被　　　告　乙○○
上列上訴人因被告偽造文書等案件，不服臺灣臺中地方法院96年
度易字第2310號中華民國96年6月26日第一審判決（起訴案號：
臺灣臺中地方法院檢察署96年度偵字第5357號），提起上訴，本
院判決如下：
      主  文
原判決撤銷。
乙○○行使偽造私文書，足以生損害於他人，處有期徒刑參月，
減為有期徒刑壹月又拾伍日，如易科罰金以新台幣壹仟元折算壹
日；又行使偽造私文書，足以生損害於他人，處有期徒刑陸月，
減為有期徒刑月，如易科罰金以新台幣壹仟元折算壹日。應執
行有期徒刑肆月，如易科罰金以新台幣壹仟元折算壹日。
      事  實
一、乙○○與丙○○（原名廖孟愉）原為男女朋友，其明知信用
    卡上之卡號係表彰持卡人與發卡銀行間辨識身分之用，並作
    為發卡銀行允許持卡人以信用卡刷卡程序，向特約商店完成
    信用交易之憑藉，非經持卡人同意，他人不得擅以持卡人之
    名義利用信用卡與特約商店完成消費交易，乙○○仍意圖為
    自己不法之所有，利用其與丙○○交往期間，而以不詳方式
    得悉丙○○所有之玉山商業銀行信用卡卡號 (000000
    000000××××號（詳細號碼詳卷）)及聯邦商業銀
    行信用卡卡號 (000000000000××××號（詳
    細號碼詳卷）)、使用起訖時間暨身分證統一編號後，於民
    國 (下同)九十五年十一月十三日下午十時十七分許，在臺
    中市○區○○○街一三六號住處，以電腦撥接網際網路進入
    允誠多媒體有限公司（下稱允誠公司）之電腦儲值系統，冒
    用丙○○名義，輸入丙○○所有之上開玉山商業銀行信用卡
    卡號、使用起訖時間及身分證統一編號等資料後，用以行使
    上開偽造之電磁紀錄經由電腦網路而購買允誠公司視訊點數
    ，使玉山商業銀行承辦人員陷於錯誤，誤以為係真正持卡人
    丙○○所為之電腦網路轉帳繳款，因而如數付款予允誠公司
    ，乙○○即以冒用他人電磁紀錄之方式，經由電腦網路施用
    詐術獲取免付網路視訊點數費用價值新臺幣（下同）一千元
    之不法利益，足以生損害於玉山銀行及丙○○。乙○○食髓
    知味，另意圖為自己不法之所有，並基於單一之犯意，接續
    以冒用上開電磁紀錄經由電腦網路之方式，自九十五年十一
    月二十六日上午零時二十七分至零時三十六分止之密接時間
    ，在雲林縣東勢鄉○○路六五號廣緣休閒資訊館內，以前揭
    相同方式，接續使用丙○○所有之玉山商業銀行信用卡五次
    及聯邦商業銀行信用卡一次，每次皆為五千元，以購買視訊
    點數，共計詐得價值三萬元之不法利益，足以生損害於玉山
    銀行、聯邦商業銀行及丙○○。嗣丙○○陸續接獲玉山商業
    銀行及聯邦商業銀行消費明細表，始向警方報案，經警依上
    網客戶網址ＩＰ位址而循線查獲。
二、案經丙○○訴由臺中市警察局第三分局報告臺灣臺中地方法
    院檢察署檢察官偵查起訴。
      理  由
一、訊據被告乙○○固不否認於上開時地以告訴人丙○○所有之
    上開玉山商業銀行及聯邦商業銀行信用卡之卡號、使用起訖
    時間及身分證統一編號等資料，經由電腦網路向允誠公司購
    買視訊點數共三萬一千元之事實，惟矢口否認有詐欺及行使
    偽造私文書之犯行，於原審及本院辯稱：伊二次刷卡均有經
    告訴人丙○○同意，才刷卡消費，刷卡費用伊於同年十一月
    二十七日在其住處還給告訴人三萬元，況客服人員會與告訴
    人確認云云。惟查：上開犯罪事實，業據証人即告訴人丙
    ○○於偵查、原審及本院審理中証述綦詳，證人丙○○偵查
    中之證述並無顯有不可信之情況，自得採酌，並有丙○○玉
    山銀行及聯邦銀行信用卡交易明細表各乙紙、台灣固網股份
    有限公司書函、中華電信數據通信分公司南區客服中心回覆
    單各一件在卷可按。被告雖辯稱：伊上網以告訴人之玉山
    商業銀行及聯邦商業銀行信用卡消費前均有打電話徵得告訴
    人之同意，且所欠刷卡費用已歸還，客服人員會與告訴人確
    認云云。惟此為丙○○堅決否認，且據丙○○於原審法院審
    理中證稱：「（你與被告何時開始交往？）大概九十四年七
    月間。」、「（何時分手？）九十五年十月底。」、「（你
    是何時發現信用卡被冒用？）九十五年十一月底的時候，玉
    山銀行打電話來我家，問我在十一月二十六日有無刷五筆允
    誠多媒體公司的消費，那時候我才知道，玉山銀行說會傳真
    交易明細給我，請我去警局報案，之後玉山銀行透過允誠公
    司才知道我的聯邦銀行也有一筆刷卡，然後我才打電話去聯
    邦銀行詢問，玉山銀行是因為我的刷卡額度已經刷滿，玉山
    銀行才會通知我，而且被告連續刷卡七筆，其中二筆已經超
    過額度，所以沒有交易成功。」、「（在十一月間被告
    000000 0000還有打電話給你0000000000，為何？）他就是
    打電話恐嚇騷擾。他完全沒有提到要使用我的信用卡，而且
    報案之後他有說要把錢還給我，但是也沒有還。」，於本院
    證述：我未同意被告使用我的信用卡經由電腦網路購買視訊
    點數共三萬一千元，亦未接到確認之電話，我接到銀行的電
    話才知道被盜刷等語。參以依上開玉山商業銀行丙○○（廖
    孟愉）交易明細單所載，被告於九十五年十一月二十六日以
    告訴人之玉山商業銀行信用卡上網消費時，確有因信用卡額
    度刷爆而分別於九十五年十一月二十六日零時三十七分及一
    時零分二筆各三千元之刷卡消費失敗之紀錄情節，有上述玉
    山商業銀行丙○○交易明細單在卷可按。本件苟如被告所云
    ，其以告訴人所有玉山商業銀行信用卡上網消費，事先已徵
    得告訴人同意，則被告刷卡之用途及金額當會告知告訴人，
    被告當不致於將信用卡額度刷滿（爆）。再被告供承其與告
    訴人間已於九十五年十月底分手，終結男女朋友關係，告訴
    人於分手後更不可能以其信用卡讓被告在網路刷卡消費。至
    被告所辯刷卡費用，已歸還告訴人及客服人員會與告訴人確
    認，並未能提出證據證明，尚難採信。至被告所舉其與告訴
    人間在九十五年十一月間尚有通聯紀錄，此固有行動電話通
    聯紀錄在卷可按，惟此，僅能證明在此期間被告與告訴人間
    有通話之事實，尚不能作為告訴人同意被告刷卡為有利被告
    之證明。綜上所述，本件事證已臻明確，被告上開所辯顯
    係脫卸之詞，不足採信，其犯行應堪認定。
二、按以錄音、錄影或電磁紀錄藉機器或電腦處理所顯示之聲音
    、影像或符號，足以表示其用意之證明者，依刑法第二百二
    十條第二項規定，以文書論。而所謂電磁紀錄，謂以電子、
    磁性、光學或其相類之方式所制成，而供電腦處理之紀錄，
    刑法第十條第六項亦有規定。又文書之行使，每因文書性質
    、內容不同而異，就刑法第二百二十條之準文書所言，祗須
    藉由機器、電腦處理或電磁紀錄，得以表示其文書之內容即
    屬之，亦即行為人藉由機器、電腦處理時所顯示之影像或符
    號，足以表示用意之證明而行使之，即達於行使準私文書之
    程度。本件被告明知其並非真正持卡人，竟在網際網路上購
    買允誠公司視訊點數之利益（儲存點數免付款之利益），先
    輸入告訴人丙○○之信用卡卡號、有效日期、身分証統一編
    號而製作網路訂購資料，使上開資料顯示於電腦處理影像之
    螢幕上，用以表示其為真正持卡人以其所有之信用卡購買之
    意，上開經電腦處理螢幕上所示之文字內容自屬刑法第二百
    二十條所規定之準文書，應以文書論。被告先後於九十五年
    十一月十三日二十二時十七分許及同年十一月二十六日零時
    二十七分至零時三十六分，偽造準私文書後而傳送網路商店
    行使之，均足以生損害於發卡銀行對於信用卡之有效管理及
    告訴人丙○○，核被告所為，係犯刑法第二百十六條、第二
    百十條、第二百二十條第二項之行使偽造準私文書罪及同法
    第三百三十九條第二項之詐欺得利罪。被告偽造私文書之低
    度行為，為行使偽造私文書之高度行為所吸收，不另論科。
    被告同時同地犯上開行使偽造私文書罪及詐欺得利罪，係一
    行為觸犯二罪名，為想像競合犯從一重之行使為造私文書罪
    處斷。再被告於九十五年十一月二十六日零時二十七分至零
    時三十六分止，係基於單一之犯意，於密接之時空先後六次
    以前揭冒刷信用卡方式之同一方法詐取視訊點數之利益，應
    依接續犯以包括一罪論。本件公訴人起訴書雖未引用行使偽
    造私文書之法條，惟起訴書已敘及，且該部分與已起訴詐欺
    得利罪間有想像競合犯裁判上一罪之關係，本院自應一併審
    理。被告於九十五年十一月十三日及同月二十六日，所犯上
    開二罪，犯意各別，應分論併罰。原審予以論罪科刑固非無
    見，惟查原審未及適用九十六年罪犯減刑條例減刑尚有未洽
    ，檢察官上訴雖非以此為由，然原審判決既有如上未當之處
    ，應由本院將其撤銷改判，爰審酌被告並無犯罪前科 ( 見
    卷附被告前案紀錄表)，於與告訴人分手後，為圖不法利益
    ，利用網路刷卡交易不須經過簽名核對，較不容易為商店發
    現之特性，在網路上盜刷告訴人之信用卡，對於告訴人造成
    信用上及財產上之損害，並影響銀行對於持卡人刷卡交易管
    理之正確性及其犯後迄未賠償告訴人損害等一切情狀，分別
    量如主文第二項所示之刑，並依九十六年罪犯減刑條例第二
    條第一項第三款之規定減刑及諭知易科罰金之折算標準暨定
    其應執行刑。
三、據上論斷，應依刑事訴訟法第三百六十九條第一項前段、第
    三百六十四條、第二百九十九條第一項前段、刑法第第二百
    十六條、第二百十條、第二百二十條第二項、第三百三十九
    條第二項、第五十五條、第四十一條第一項前段、第五十一
    條第五款、刑法施行法第一條之一第一項、第二項、中華民
    國九十六年罪犯減刑條例第二條第一項第三款、第七條，判
    決如主文。
    本案經檢察官甲○○到庭執行職務。
中　　華　　民　　國　　96　　年　　9　　月　　20 　　日
            刑事第九庭    審判長法　官　陳　筱　珮
                                法　官  余  仕  明
                                法　官  康  應  龍
上列正本證明與原本無異。
如不服本判決應於收受送達後十日內向本院提出上訴書狀，其未
述上訴之理由者並得於提起上訴後十日內向本院補提理由書 (
均須按他造當事人之人數附繕本)。
                                書記官  阮  正  枝
中　　華　　民　　國　　96　　年　　9 　　月　　21　　日
